臺灣屏東地方法院刑事判決　　　　　　　　　　　　　九十一年度訴字第六一號
　　公　訴　人　臺灣屏東地方法院檢察署檢察官
　　被　　　告　乙○○
右列被告因竊盜案件，經檢察官提起公訴（九十年度偵字第四三七六號），本院判決
如左：
    主  文
乙○○連續結夥二人以上竊取森林主產物，為搬運贓物，使用車輛，處有期徒刑拾月
；併科罰金新台幣壹佰陸拾貳萬元，罰金如易服勞役，以罰金總額與六個月之日數比
例折算。
    事  實
一、乙○○未經行政院農業委員會林務局屏東林區管理處（下稱林務局屏東林區管理
    處）之許可，與姓名年籍不詳之成年人，共同基於意圖為自己不法所有之概括犯
    意，自民國八十九年十一月間某日起，約一星期之時間內，多次至林務局屏東林
    區管理處恆春工作站所管理之恆春事業區國有林班地，以挖土機連續竊取國有林
    班地內之七里香共九株，市價約新台幣（下同）五十四萬元，得手後，再自己以
    小貨車載運至其位於屏東縣滿州鄉○○村○○路十一號之住處，並將之種植該於
    住處前空地，供作栽培盆栽之用，嗣於九十年六月二十八日下午四時許，在上開
    住處前，為警會同林務局屏東林區管理處恆春工作站人員共同會勘查獲，並扣得
    上揭七里香九株。
二、案經屏東縣警察局恆春分局報請臺灣屏東地方法院檢察署檢察官偵查起訴。
    理  由
一、訊據被告乙○○固坦承於右揭一星期內之時間多次以挖土機挖取七里香並以貨車
    載運回自己住處種植之事實，惟矢口否認有何竊取森林主產物之犯行，並辯稱：
    該七里香係在自己所有坐落於屏東縣滿州鄉○○段第九０號之私有土地內挖取的
    ，該土地係繼承取得，父親是八十五年死亡，小時候就看到本案七里香，不知係
    何時種的，八十九年左右央請怪手司機潘亮德以怪手在前揭土地上幫伊挖取云云
    。經查：
  (一)被告於警詢時供承「都是我自己開挖土機，至私有土地挖取，後用貨車載回住所
    種植，沒有人參與挖取」（見九十年六月二十八日警訊筆錄）等語，後於本院審
    理時卻稱：七里香是我用怪手挖的，可以傳訊怪手司機證明（見本院卷第三十一
    頁）等語，而該怪手司機即證人潘亮德於本院審理時隔離訊問結證稱：伊當時是
    受僱其他人作風水經過該處，被告拜託伊幫他吊樹，樹不是伊挖的，當時就已經
    挖好放在那裡，伊是幫他把樹吊到小貨車上讓他載走，只有我和他在場，沒有幫
    忙搬，伊只負責開怪手，共吊了約二、三棵，吊完伊就走，只有這一次（見本院
    卷第五十八頁、第五十九頁）等語，而被告堅稱係請怪手司機潘亮德幫伊挖的（
    見本院卷第六十頁）等語，互參以觀，證人潘亮德所述，自難採為被告有利之認
    定，被告辯稱係潘亮德用怪手在其私有土地幫伊挖云云，委無足採。
  (二)又坐落於屏東縣滿州鄉○○段第九０號土地，被告取得所有權之原因係「買賣」
    ，有該地號之土地登記謄本在卷可按，被告辯稱係繼承而取得，父親是八十五年
    死亡，小時候就看到本案七里香，不知係何時種的云云，顯係為迎合七里香係百
    年生樹木之說詞，被告所辯，自難採信。
  (三)再者，證人即林務局屏東林區恆春工作站技術助理員甲○○於偵查時證稱：警方
    有到屏東縣滿州鄉○○段第九０號土地去履勘過，我也有去，該土地只有小棵之
    七里香，沒有大棵，被挖之七里香已上百年之久，根據我們資料顯示七里香直徑
    若十二公分就有九十年之久，查獲之七里香有的直徑有二十公分以上（見偵查卷
    第十三頁）等語，復參以行政院農業委員會林務局屏東林區管理處恆春工作站函
    覆本院謂「扣案七里香以國立中興大學森林系木材鑑定研究室報告所示，在屏東
    林區轄內七里香以直徑六公分為例即需四十年之生長；而直徑十二．三公分時則
    需八十九年方能生長，本案之七里香直徑從二十公分至三十二公分如依鑑定報告
    推測則至少需一二０年以上，被告所指挖掘之處並無任何林木可以代表上林木之
    年齡，以常理推測此地應無可能存有上述年齡之七里香存在；而轄內林班地之七
    里香如屬不同林班地則其樹型、樹瘤之有無、樹皮之顏色均有代表性，而被告庭
    院內之七里香即有不同之特色，如有的結瘤、樹幹有皺折（如編號二、七、九）
    ；而有的沒有（如編號四、六），表示從不同地方所挖掘而來，非全來自被告所
    指挖掘之處，樹幹扭曲、結瘤，此乃因本區有明顯之乾燥季節及長期落山風吹襲
    形成，僅枋山溪以南起至恆春半島方有此代表性，此等林木往昔皆視為雜木而未
    予重視，如有經人開墾、造林、或伐木處皆以逕行伐除之方式為之而不予留存以
    免影響其它工作，而原住民山坡保留地、公有地、私有地及伐木跡地皆屬人為經
    營之地以利用為目的，並無留存此等林木之必要，若有留存必屬未經營之地，然
    國有林班地是以保留當地之一切動植物資源以達保安國土之目的，因此能完整的
    保存所有的資源」等情，有該工作站九十一年九月十八日九十一春業字第三四五
    八號函在卷可按，是故，本件扣案七里香確從恆春地區且係未經人為經營開發之
    國有土地所挖取情灼無疑，被告辯稱係在自己所有坐落於屏東縣滿州鄉○○段第
    九０號之私有土地內挖取的云云，自不足採。
  (四)另扣案之七里香九株就其外觀生長情形觀之，證人即林務局屏東林區恆春工作站
    技術助理員甲○○於偵查時證稱：查獲之七里香已種很久了，它們均已發芽，照
    葉子茂盛情形看，約在八十九年間種的（見偵查卷第十二頁反面）等語，而於本
    院調查時復證稱：七里香不會挖出來後就開始生長，且每棵生長的程度不一樣，
    伊能判斷這些七里香挖的時間是同一年挖的，照它葉子生長的情況應該是八十九
    年種下去的，無法判斷是從那個林班地挖的，只能判斷是從不同地點挖（見本院
    卷第六十六頁、第六十七頁）等語，且佐以被告自承係一個星期陸續挖出（見本
    院卷第六十七頁）等情，是故，本件七里香係自不同地點挖出，且在不同時間內
    為之，被告所為當係基於概括犯意分多次為之，自為當然。又參之該七里香業已
    去除樹枝之樹頭，其體積非小，實非一人以徒手得以開挖或搬運之，而被告於本
    院調查時供稱：伊不會開挖土機，可能是警訊中沒有看清楚（見本院卷第六十九
    頁）等語，顯見本件七里香之挖取行為，尚有其他姓名年籍不詳之成年人共同參
    與，應甚明確。此外，被告自承以小貨車載運本件七里香，且衡諸常情，該九株
    七里香樹型甚大，有卷附相片可稽，應無可能徒手自林班地搬運至被告住處，被
    告使用車輛載運竊得之七里香應堪認定。
  (五)綜上，被告確有連續結夥二人以上竊取森林主產物，為搬運贓物，使用車輛之犯
    行，洵堪認定，其所辯自屬無據，委無足採。此外，復有會勘紀錄、責付保管單
    、扣案七里香及被告私人土地之照片九幀、每木調查表、國立中興大學森林系木
    材鑑定研究室用材鑑定報告等在卷可資佐證，本件事證已臻明確，被告犯行洵堪
    認定，應依法論科。
二、核被告乙○○所為，係犯森林法第五十二條第一項第四款、第六款之結夥二人以
    上竊取森林主產物，為搬運贓物，使用車輛之罪。參以證人即行政院農業委員會
    林務局屏東林區恆春工作站技術助理員甲○○於本院審理時證稱：我們無法確定
    他是從哪一個林班地竊取，所以無法確定是否為保安林地（見本院卷第二十九頁
    ）等語，是扣案七里香是否在保安林內竊取，既無從認定，公訴人認被告係涉犯
    森林法第五十二條第一項第一款之於保安林犯竊取森林主產物罪，尚有未洽，惟
    本院審認之事實與公訴意旨所指被告於保安林內竊取森林主產物罪，為同一基本
    社會事實，本院自得變更法條予以審理，合先敘明。被告與姓名年籍不詳之成年
    人間具有犯意聯絡及行為分擔，為共同正犯。被告先後多次犯行，時間緊接，犯
    罪構成要件相同，顯係基於概括犯意反覆為之，為連續犯，應依刑法第五十六條
    之規定論以一罪，並依法加重其刑。爰審酌被告犯罪動機、目的、手段、盜伐七
    里香百年珍貴林木九株、危害自然生態、森林資源、減損森林涵養水源、孕育萬
    物功能、所生危害非輕、犯罪所得約五十四萬元，及其犯罪後毫無悔意，飾詞圖
    辯，其犯後態度不佳等一切情狀，量處如主文所示之刑，併科以贓額三倍之罰金
    ，及諭知易服勞役之折算標準，以資儆懲。
據上論斷，應依刑事訴訟法第二百九十九條第一項前段、第三百條，森林法第五十二
條第一項第四款、第六款，刑法第十一條前段、第二十八條、第五十六條、第四十二
條第三項，罰金罰鍰提高標準條例第二條，現行法規所定貨幣單位折算新台幣條例第
二條，判決如主文。
本案經檢察官蔡雯娟到庭執行職務
中      華      民      國      九十一      年    十二    月      五    日
                                      臺灣屏東地方法院刑事第三庭
                                          審判長法  官  蔡國卿
                                                法  官  洪乙心
                                                法  官  李淑惠
右正本證明與原本無異。
如不服本判決應於收受本判決後送達後十日內向本院提出上訴書狀，其未敘述上訴理
由者，並得於提起上訴後十日內向本院補提理由書狀（均須按他造當事人之人數附繕
本 ）「切勿逕送上級法院」
                                          書記官   魏慧夷
中      華      民      國      九十一      年    十二    月  五        日
附錄論罪法條
森林法第五十二條
 (加重竊取森林主、副產物罪)
竊取森林主、副產物而有左列情形之一者，處六月以上五年以下有期徒刑，併科贓額
二倍以上五倍以下罰金：
一  於保安林犯之者。
二  依機關之委託或其他契約，有保護森林義務之人犯之者。
三  於行使林產採取權時犯之者。
四  結夥二人以上或僱使他人犯之者。
五  以贓物為原料，製造木炭、松節油、其他物品或培植菇類者。
六  為搬運贓物，使用牲口、船舶、車輛，或有搬運造材之設備者。
七  掘採、毀壞、燒燬或隱蔽根株，以圖罪跡之湮滅者。
八  以贓物燃料，使用於礦物之採取，精製石灰、磚瓦或其他物品之製造者。
前項未遂犯罰之。
第一項第五款所製物品，以贓物論，沒收之。
